【裁判字號】    89,訴,2436
【裁判日期】    900510
【裁判案由】    誣告
【裁判全文】
臺灣高雄地方法院刑事判決                        八十九年度訴字第二四三六號
    公  訴  人  臺灣高雄地方法院檢察署檢察官
    被      告  丁○○
右列被告因誣告案件，經檢察官提起公訴（八十九年度偵字第七五六六號），本院判
決如左：
    主  文
丁○○無罪。
    理  由
一、公訴意旨略以：告訴人乙○○因積欠被告丁○○債務而拒絕清償，丁○○即聲請
    台灣高雄地方法院發扣押命令予乙○○之僱主洪建興扣押乙○○之薪資，洪建興
    收受扣押命令後心生不悅，即於民國八十五年十二月四日下午一時三十分許，夥
    同乙○○及兩名不詳姓名年籍之男子共四人，前往高雄市新興區○○○路七十一
    號丁○○所經營之皇都音響店，洪建興等四人進入店內後，即與其他兩名男子出
    言恐嚇丁○○及丁○○之妻丙○○，要求丁○○與乙○○之間債務不要扯進洪建
    興，乙○○則站於洪建興等三人後面不發一語。丁○○遭洪建興等三人恐嚇後，
    心有不甘，竟遷怒於乙○○，更於八十六年十二月五日下午一時許，意圖使乙○
    ○受刑事處分，而向有偵查犯罪職權之高雄市政府警察局新興分局五福派出所警
    員曾寬榮報案，謊稱其於上揭時地遭乙○○以：你在法庭上亂講，我就對你及家
    人不利等語出言恐嚇，使該管機關即新興分局因而展開調查。該恐嚇案件業經本
    署檢察官於八十八年四月十五日以八十八年度偵緝字第四三○號提起公訴，經台
    灣高雄地方法院於八十八年七月二十三日判決乙○○有期徒刑四月，得易科罰金
    ，丁○○不服又具狀請求本署檢察官提起上訴，嗣經台灣高等法院高雄分院於八
    十九年二月二十九日以八十八年度上易字第一八○二號判決乙○○無罪而確定。
    因認被告丁○○涉犯刑法第一百六十九條第一項之誣告罪嫌等語。
二、按犯罪事實應依證據認定之，無證據不得推定其犯罪事實，又不能證明被告犯罪
    或其行為不罰者，應諭知無罪之判決，刑事訴訟法第一百五十四條及第三百零一
    條第一項分別定有明文。又按誣告罪之成立，須其申告內容完全出於憑空捏造，
    若所告尚非全然無因，祇因缺乏積極證明致被誣告人不受訴追處罰者尚難遽以誣
    告罪論；又誣告罪之成立，以告訴人所訴被訴人之事實必須完全出於虛構為要件
    ，若有出於誤會或懷疑有此事實而為申告，以致不能證明其所訴之事實為真實，
    縱被訴人不負刑責，而告訴人本缺乏誣告之故意，亦難成立誣告罪名；另誣告罪
    之成立，以意圖他人受刑事處分虛構事實而向該管公務員申告為其要件，故其所
    訴事實，雖不能證明係屬實在，而在積極方面尚無證據證明其確係故意虛構者，
    仍不能遽以誣告罪論處，最高法院四十三年臺上字第二五一號、四十四年臺上字
    第八九二號、四十六年臺上字第九二七號分別著有判例可資參照。
三、公訴意旨認被告丁○○涉有刑法第一百六十九條第一項之誣告罪嫌，無非係以被
    告自承告訴人乙○○於前揭時地站於洪建興等三人之後未發一語，並有證人甲○
    ○於偵查中之證述。又被告於警訊中並稱於上揭時地遭乙○○以「你在法庭上亂
    講，我就對你及家人不利」等語出言恐嚇，足證被告之報案陳述內容與上開事實
    不符，及台灣高等法院高雄分院八十八年度上易字第一八○二號判決內容等為其
    主要論據。訊據被告丁○○則堅詞否認有何誣告犯行，辯稱：八十六年八月十五
    日早上九點多在高雄高分院的車棚，告訴人有恐嚇伊；伊當初在警訊筆錄講，乙
    ○○帶三個人來，伊沒有講乙○○恐嚇我，伊只是說他帶三個人來，那三個人對
    伊很兇等語。經查：
（一）告訴人乙○○因被告丁○○向警局告訴其涉犯恐嚇罪嫌，經檢察官提起公訴，
      而經本院於八十八年七月二十三日判決「乙○○共同以加害生命、身體之事，
      恐嚇他人致生危害於安全，處有期徒刑肆月，如易科罰金，以佰元折算壹日
      」，有八十八年度易字第二三三六號判決附卷可稽，而該判決理由係以：「‧
      ‧‧按共同正犯係指共同實施犯罪行為之人，在共同意思範圍內，各自分擔犯
      罪行為之一部，相互利用他人之行為，以達其犯罪之目的，其以自己共同犯罪
      之意思，事前同謀，而由其中一部分人實行犯罪之行為者，均認為共同正犯，
      使之對於全部行為所發生之結果，負其責任而言（最高院五十五年台上字第五
      二二號判流意旨參照）。又共同正犯之意思聯絡，不限於事前有所協議，其於
      行為當時，基於相互認識，以共同犯罪之意思參與者，亦無礙於共同正犯之成
      立（最高法院七十三年台上字第一八八六號判例意旨參照）。查被告於雙方爭
      訟期間，或出自事先同謀，或源於行為當時，基於相互認識，而糾眾前往告訴
      人商店恫嚇，縱被告在現場沒有講話，惟揆諸前開說明，被告自應就全部犯罪
      行為負共同正犯之責，殆無疑義。被告就上開犯行，與詳細姓名年籍不詳之三
      名成年男子，具有犯意聯絡與行為分擔，為共同正犯」，因而判決告訴人乙○
      ○犯共同恐嚇罪。嗣雖經上訴審臺灣高等法院高雄分院撤銷原判決，而諭知乙
      ○○無罪，其理由係因無證據證明告訴人乙○○有恐嚇之犯行，所為核與恐嚇
      罪之構成要件有間，且八十六年八月十五日早上十時許在高雄高分院停車場之
      恐嚇犯行，非起訴效力所及，不得執為不利告訴人乙○○之證據等。足認告訴
      人嗣後經高雄高分院改判無罪，是因無法證明告訴人於八十五年十二月四日下
      午一時三十分許協同不詳姓名三人至被告家時，告訴人本人有恐嚇之言語；及
      檢察官未對八十六年八月十五日早上十時許在高雄高分院停車場之恐嚇犯行起
      訴及該部分非起訴效力所及之故（惟按上開恐嚇案件原判決既經判決告訴人於
      八十五年十二月四日下午一時三十分許有恐嚇犯行，而告訴人於八十六年八月
      十五日早上十時許之恐嚇部分被告亦於警訊中有提出告訴，此部分原判決雖未
      予判決，是否即非檢察官起訴效力所及，上訴審此部分之理由，容有疑義），
      難認告訴人於上開恐嚇案件原由有罪嗣經改判無罪，即足證明被告於告訴時即
      有憑空捏造申告內容及誣告之故意。
（二）次查，被告丁○○係於警訊筆錄中係指訴：「‧‧我返回住處他們四人都在場
      並對我言詞恐嚇說你在法庭上亂說話，我就對你及家人不利‧‧」等語（八十
      六年十二月五日調查筆錄第一頁後），而與公訴人認被告「謊稱其於上揭時地
      遭『乙○○』以：你在法庭上亂講，我就對你及家人不利等語出言恐嚇」尚屬
      有間，蓋依上述警訊筆錄之意思，應係指四人中某人或全部對其恐嚇，而非如
      本件起訴書之意係指被告稱係告訴人乙○○單獨恐嚇，是起訴意旨容有誤會。
（三）綜上，告訴人乙○○既坦承伊有與其老闆洪建興及其員工共四人至被告之家中
      而生爭執吵架，而於恐嚇案件第一審判決經認定係恐嚇罪之共同正犯，嗣雖經
      第二審以證據不足改判無罪，難認被告即是完全虛構事實而有誣告之故意，揆
      諸前揭說明，尚難憑此遽論被告誣告罪責。此外，復查無其他積極證據足以證
      明被告有何公訴人指稱之誣告犯行，既不能證明被告犯罪，自應為無罪之諭知
      。
四、據上論斷，應依刑事訴訟法第三百零一條第一項，判決如主文。
中      華      民      國      九十      年      五月      十    日
                                  臺灣高雄地方法院刑事第二庭
                                      法  官  劉  建  利
右正本證明與原本無異。
如不服本判決，應於判決送達後十日內，向本院提出上訴狀。
                                      書記官  洪  生  輝
中    華    民    國      九十      年      五      月      十四      日


司法院資訊處製作；財團法人民間司法改革基金會備份。
